臺灣高等法院刑事判決　　　　　　　 100年度上訴字第2377號
上　訴　人
即　被　告　錢昱瑞
選任辯護人　翁瑞麟律師
上列上訴人因違反槍砲彈藥刀械管制條例案件，不服臺灣新竹地
方法院100年度訴字第130號，中華民國100年7月11日第一審判決
（起訴案號：臺灣新竹地方法院檢察署100年度偵字第1910號）
，提起上訴，本院判決如下：
    主  文
上訴駁回。
    事  實
一、緣錢昱瑞於民國99年7 月底、8 月初某日，應友人黃上邀
    約，前往新竹市○○路、水田街附近陸橋旁與其會面，2 人
    碰面後，黃上向錢昱瑞表示其將於近期內前往中國大陸，
    須委託錢昱瑞保管如附表編號2 所示紙袋內之重要物品，錢
    昱瑞雖未予拒絕，惟因懷疑紙袋內可能裝有非法違禁物，故
    不願接手收受前揭紙袋，而僅陪同黃上另前往新竹市○○
    路文化中心附近，觀看黃上將前揭紙袋藏放於該處草叢堆
    之經過，事畢，2 人即離開該處，此後未互相聯絡。錢昱瑞
    於99年8 月25日退伍後，聽聞黃上已於同年8 月19日往生
    之訊息，遂於同年8 月29日獨自前往上開地點起出前揭紙袋
    ，發覺該紙袋內，裝有如附表編號1所示可發射子彈具有殺
    傷力之改造手槍1枝（以下簡稱系爭改造手槍，另含有無殺
    傷力不明之子彈1顆），錢昱瑞明知可發射子彈具有殺傷力
    之改造手槍為槍砲彈藥刀械管制條例所管制之物品，未經許
    可不得持有之，竟仍於同年8月29日在上揭地點發現前開物
    品後，以自己持有之意思，自斯時起未經許可而持有系爭改
    造手槍，藏放於前揭地點草叢堆內。至100年1月11日凌晨2
    時許，錢昱瑞與劉邦雄、駱哲偉等人在新竹市○○路笑傲江
    湖KTV，因故與隔壁包廂之人發生爭執，錢昱瑞遂獨自開車
    前往上開地點取出系爭改造手槍（含有無殺傷力不明之子彈
    1 顆），再與綽號「小豬」真實姓名年籍不詳之成年人及其
    他友人會合後，於同日凌晨5時36分許，下車徒步進入笑傲
    江湖KTV地下室，惟因對方人手早已於地下室聚集，錢昱瑞
    等人見情勢不利旋即離開現場返回車上，約10分鐘後，錢昱
    瑞等人所乘坐之自小客車再繞回笑傲江湖KTV門口，由錢昱
    瑞在車內將車窗搖下，持系爭改造手槍朝空中擊發1顆子彈
    示威（空彈殼未扣案），旋又將該槍放回原處，迄至100年2
    月13日凌晨1時許，經警循線查獲錢昱瑞，始於新竹市○○
    路文化中心附近草叢堆內起出如附表編號1、2所示之物，另
    扣得如附表編號3、4所示之物。
二、按經新竹市警察局第一分局、行政院海岸巡防署海岸巡防總
    局北部地區巡防局第二四岸巡大隊報告臺灣新竹地方法院檢
    察署檢察官偵查起訴。
    理  由
一、證據能力部分：
（一）被告錢昱瑞於檢察官偵訊、原審及原審準備程序及審理中
      所為之自白，並無證據證明係出於強暴、脅迫、利誘、詐
      欺、疲勞訊問、違法羈押或其他不正之方法，亦非違反法
      定障礙事由經過期間不得訊問或告知義務之規定而為，且
      與事實相符，依刑事訴訟法第156條第1項、第158條之2規
      定，應認均有證據能力。
（二）另按刑事訴訟法第159 條第1 項雖規定，被告以外之人於
      審判外之言詞或書面陳述，除法律有規定外，不得作為證
      據。惟同法第159 條之5 第1 項、第2 項已規定，經當事
      人於審判程序同意作為證據，法院審酌該言詞陳述或書面
      陳述作成時之情況，認為適當者，亦得為證據。又當事人
      、代理人或辯護人於法院調查證據時，知有第159 條第1
      項不得為證據之情形，而未於言詞辯論終結前聲明異議者
      ，視為有前項之同意（指同條第1 項之同意作為證據），
      此乃第159 條第1 項所容許，得作為證據之例外規定之一
      。經查，本案以下所引用據以認定被告犯罪事實之審判外
      之陳述，被告及其選任辯護人於言詞辯論終結前，均未就
      上開證據主張有不得為證據之情形，本院復審酌各該證據
      作成時並無違法及證明力明顯過低之瑕疵等情況，認為適
      當，應均具證據能力。
（三）又本院所引下列非供述證據，均與本件待證事實具有關聯
      性，且並無證據證明並未真實存在，或屬於偵查機關違法
      偵查行為所取得，是依刑事訴訟法第158條之4之反面解釋
      ，自有證據能力。
二、訊據上訴人即被告錢昱瑞對於持有槍枝枝犯罪事實坦承不諱
    ，惟辯稱：伊之前對槍枝來源所言不實在，是警察叫伊這樣
    做的云云（見本院卷第139頁）。惟查：
（一）上揭犯罪事實，業據被告錢昱瑞於偵查、原審準備程序及
      審理中均自白認罪，另有自願受搜索同意書1份、行政院
      海岸巡防署海岸巡防總局北部地區巡防局第二四岸巡大隊
      搜索扣押筆錄暨扣押物品目錄表2份、搜索及查扣證物照
      片14張、笑傲江湖KTV停車場監視錄影器畫面翻拍照片4張
      、新竹後備指揮部100年5月18日後新竹勤字第10000 1686
      號函在卷可稽，另有扣案如附表編號1、2所示之物在案可
      佐。又扣案如附表編號1所示之物，經送內政部警政署刑
      事警察局以檢視法、性能檢驗法鑑驗後，結果略以：「一
      、送鑑手槍1枝（槍枝管制編號：0000000000號），認係
      改造手槍，由仿BERETTA廠M9型半自動手槍製造之槍枝，
      換裝土造金屬槍管而成，擊發功能正常，可供擊發適用子
      彈使用，認具殺傷力。」，此有內政部警政署刑事警察局
      100年2月23日刑鑑字第1000021136號鑑驗書1份在卷可憑
      （見偵查卷第71頁），是本件被告所為前開具任意性之自
      白，應與事實相符而堪採信。
（二）被告辯護人為被告辯稱：槍枝是由綽號小豬徐建安之朋友
      帶過來在車上交給被告，並非黃上這個人；又被告當時
      是正當防衛云云（見本院卷第126頁、第138頁），惟查，
      （1）證人徐建安於本院固證稱：伊看到坐在後座的那個
      朋友在車上有拿一個暗暗的東西傳給前座給被告等語（見
      本院卷第136頁反面），惟證人並無明確證明上開暗暗的
      東西即為槍枝；又依證人徐建安於同日證稱；伊接到被告
      的電話，他說他跟他朋友被人家打，然後伊就馬上過去，
      然後到現場時遇到曾經看過我們但不是很熟、見過一次即
      之前去笑傲江湖ＫＴＶ時遇過的一位朋友，他問伊是否來
      唱歌，伊說不是，伊說朋友被人打，剛好被告就開車過來
      叫伊上車，伊就上車了，那位朋友可能以為叫他一起上車
      ，就跟著一起上車等語（見本院卷第136頁），依證人徐
      建安所證該名不詳之友人係臨時偶遇，且當時該名友人還
      詢問證人徐建安是否去唱歌，並未提及有打架爭執情事，
      該人如何當場知悉應攜帶槍枝到場，是證人徐建安所證，
      並無法推翻被告原所供槍枝出現之緣由，反之被告係因與
      他人有衝突之後，其始取出槍枝到場反較與常情相符，應
      以被告於原審所述為可採。（2）次按，刑法上之正當防
      衛必須對於現在不法之侵害始得為之。查，被告於100年2
      月12日警詢時供稱：我們在延平路與經國路的天橋繞一
      圈後再回新竹市○○路笑傲江湖KTV，我在車內駕駛座後
      方，行經KTV前時，我當時喝了很多酒，就把車窗搖下來
      ，取出改造手槍對天空開了一槍等語（見偵查卷第9頁）
      ；嗣於原審訊問時供稱：開到笑傲江湖KTV門口時，人太
      多，還有衝向車，我一時心急，就在副駕駛座後方我的位
      置搖下車窗，朝天空開一槍等語（見原審卷第22頁）。依
      被告上開供述，其係坐於車內向車外開槍，尚難認第三人
      對被告有何現時不法之侵害，自不符合正當防衛之要件。
（三）本案事證已臻明確，被告犯行洵堪認定，應依法論科。
三、論罪部分：
（一）按槍砲彈藥刀械管制條例第4條所稱之槍砲、彈藥，包含
      其主要組成零件，依同條例第5條之規定，非經中央主管
      機關許可，不得製造、販賣、運輸、轉讓、出租、出借、
      持有、寄藏或陳列。核被告所為，係犯槍砲彈藥刀械管制
      條例第8條第4項之未經許可持有可發射子彈具有殺傷力之
      改造手槍罪。被告自99年8月29日起至100年2月13日經警
      查獲時為止，未經許可持有可發射子彈具有殺傷力之改造
      手槍，屬持有行為之繼續，應論以一罪。
（二）再被告於99年7月底、8月初某日，陪同黃上前往新竹市
      ○○路文化中心附近，觀看黃上將如附表編號2所示紙
      袋藏放於該處草叢堆時，並不知悉前開紙袋內置放物品內
      容為何，被告係因聽聞黃上往生之訊息，而於同年8月
      29日獨自前往上開地點起出前揭紙袋，此時確認該紙袋內
      ，裝有系爭改造手槍，自此始以自己持有之意思持有前揭
      物品，已據被告於原審準備程序及審理程序中供述明確。
      本件公訴人固以：黃上既擬將系爭改造手槍交由被告保
      管，理當告知該物性質等語，認被告係於該日起即基非法
      寄藏改造手槍，應論以非法「寄藏」改造手槍罪嫌等語。
      然公訴人就前開推論並未提出任何積極證據以為佐證，又
      被告於警詢、偵查、原審及本院審理中，並未坦承有為黃
      上峰受寄代藏槍枝之意思，是本件被告應係犯非法「持有
      」可發射子彈具有殺傷力改造手槍罪，公訴意旨認應論以
      非法「寄藏」改造手槍罪嫌，容有未合，惟因上開「持有
      」與「寄藏」皆屬同一條項之罪名，不生變更起訴法條之
      問題，故毋庸變更起訴法條，附此敘明。
（三）復按槍砲彈藥刀械管制條例第18條第4項規定，犯本條例
      之罪，於偵查或審判中自白，並供述全部槍砲、彈藥、刀
      械之來源及去向，因而查獲或因而防止重大危害治安事件
      之發生者，減輕或免除其刑。上訴人雖於偵查、審理時均
      坦承犯行不諱，並供述扣案之改造手槍來源係黃上等語
      。惟查扣案手槍係被告因與他人有糾紛而持槍，經警方循
      線查獲，並非因被告供出上手來源而查獲，且依卷內證據
      資料，黃上業已死亡（見偵查卷第38頁），亦無可能因
      而查獲並稽究黃上持有槍枝之犯行，是核與上開減輕或
      免除其刑之規定不符（最高法院100年度台上字第350號判
      決要旨參照），附此敘明。
四、原審適用上開規定，並審酌近年來我國非法槍枝、子彈氾濫
    ，嚴重危害國人生命、身體及財產之安全，被告無視禁令，
    未經許可持有可發射子彈具有殺傷力之改造手槍，復於100
    年1月11日與人發生爭執後，持該槍對空擊發示威，對社會
    治安之危害非可謂不鉅，惟念及被告於犯本案前並無任何前
    科記錄，素行良好，此有本院前案紀錄表在卷可參，又被告
    持有本件扣案改造手槍之初，年紀甫滿20歲，生活智識及社
    會經驗均有不足，持有時間非屬長久，而犯後坦白犯行，犯
    後態度良好及其犯罪手段、生活狀況等一切情狀，量處有期
    徒刑3年，併科罰金新台幣10萬元及就併科罰金部分諭知易
    服勞役之折算標準。並敘明被告之選任辯護人固為被告之利
    益辯護稱：被告於高中時，曾因當時好友與人發生口角，被
    20個同學以棍棒毆打並將被告綁至空屋，致被告頭部受傷並
    縫數針，嗣又因另一位同學與他人起衝突，致被告手臂被砍
    至見骨，經心理師治療分析後推估「被告傾向心情沮喪、倦
    怠、冷漠；對於權威與制度可能感到挫折；相信某些人懷有
    敵意，使其生活困難、不愉快；容易感到驚嚇，小小事件或
    想法即可能使其狂亂或焦躁；有生活如夢的感覺，感覺到自
    己與他人有極大的距離；對事情似乎較欠缺周密的考慮，因
    此較少考慮行為的後果；容易貶低自己，覺得沒有價值感。
    」，是被告對空鳴槍之行為，僅係因其害怕、恐懼所造成，
    又被告患有「長期性創傷後壓力疾患」之宿疾，且已接受專
    業醫師以藥物治療，並長期追蹤以協助改善，請求給予緩刑
    宣告等語，並提出林正修診所100年4月29日診斷證明書影本
    1紙、心理衡鑑轉介及報告單1份、新竹市南門綜合醫院97
    年9月5日乙種診斷證明書影本1紙、97年11月24日撤回告訴
    書、和解書影本各1份為佐證。然本件被告持有系爭改造手
    槍之初，對於其行為違法性及應刑罰性，已有明確之認識，
    然仍執意持有之，再參酌本件被告於100年1月11日在笑傲江
    湖KTV與人發生衝突後，已持槍擊發子彈對空鳴槍，已危害
    社會安全及秩序，實難認其持有改造手槍之情節有何客觀上
    足以引起一般同情之特殊環境或緣由，難認客觀上有何可憫
    恕之處，本院認被告所犯非法持有可發射子彈具有殺傷力之
    改造手槍罪，僅可為法定刑內從輕科刑之標準，尚無適用刑
    法第59條規定酌予減刑亦不適宜宣告緩刑。另扣案如附表編
    號1所示改造手槍1枝具有殺傷力，屬違禁物，應依刑法第38
    條第1項第1款之規定於該罪項下宣告沒收。至於扣案如附表
    編號2所示紙袋，非屬被告所有，亦非屬違禁物；扣案如附
    表編號3、4所示之物，固為被告所有之物，然無積極證據證
    明與本案被告所犯之任何犯行有關，亦非屬違禁物，是均不
    予宣告沒收。認事用法，並無違誤，量刑亦屬妥適。
五、至被告上訴意旨另以本件構成自首云云，惟查：被告於100
    年2月12日及13日警詢筆錄中均未表示有自首之情事，於檢
    察官偵查時，被告供稱：後來我將槍枝放到文化中心後面都
    沒動，直到昨天警察找我，我在100年2月13日凌晨1點8分帶
    警察去找槍，到1點12分就找到槍枝等語（見偵查卷第58頁
    ）。另據新竹市警察局第一分局偵查隊員警徐榮添於本院具
    結證稱：（問：你們有做哪一些調查，有掌握哪些資料？）
    我們接獲第一分局北門派出所通報說有持槍打架事情，我們
    就去調查笑傲江湖KTV監視器，我們就拿監視器翻拍照片查
    訪、給人指認，就有人指認出是綽號波波，我們再依綽號詢
    問真實姓名，才問到是被告的真實姓名，我們就鎖定被告；
    （問：是本案查獲被告以前？）對，我們拿照片給人指認後
    ，知道波波綽號，再用這個綽號查到被告的真實姓名即錢昱
    瑞；（問：你們當時是否知道被告姓名、地址？）有，戶籍
    有查出來；（問：1月11日案發之後，有無接到有人電話聯
    繫說要帶持槍之人向你們自首？）沒有；（問：2月12日這
    天為何查獲被告？）我們已有被告之資料，已經掌握被告戶
    役政的照片，然後我們出門查案、巡邏都會帶著那張照片，
    我們其實也有調查他可能比較會出現的場所，我們就去該處
    尋，查獲當天晚上在棒球場對面的7-11就剛好遇到被告，那
    時候被告好像在7-11外面，我們下車直接詢問他說相片及戶
    政役相片中之人是否其本人，他說是，我們就說有個案件要
    請他回辦公室調查一下，他就跟我們回辦公室，回到偵訊室
    之後，我們才拿監視器翻拍照片讓被告看，他當下就承認翻
    拍照片裡面的那個人是他；（問：當天是否已經與被告聯絡
    請被告在7-11那邊等，你們再去帶他回來？）沒有；如要投
    案。直接到我們警局就好了，為何要在7-11便利商店，我絕
    對沒有接到這種電話，我也沒有跟他約等語（見本院卷第13
    4頁至第136頁），難認被告符合自首之要件。是被告上開抗
    辯不足採信。綜上所述，被告上訴意旨均無理由，應予駁回
    。
據上論斷，應依刑事訴訟法第368條，判決如主文。
本案經檢察官黃和村到庭執行職務。
中    華    民    國   100    年    12    月    22    日
                  刑事第六庭審判長法  官  邱同印
                                  法  官  黃惠敏
                                  法  官  吳淑惠
以上正本證明與原本無異。
如不服本判決，應於收受送達後十日內向本院提出上訴書狀，其
未敘述上訴之理由者並得於提起上訴後十日內向本院補提理由書
（均須按他造當事人之人數附繕本）。「切勿逕送上級法院」。
                                  書記官  陳紀語
中    華    民    國   100    年    12    月    30    日
附表
  ┌──┬────────────────┬────┐
  │編號│名                          稱  │沒收數量│
  ├──┼────────────────┼────┤
  │ 1  │由仿BERETTA廠M9型半自動手槍製造 │        │
  │    │之槍枝，換裝土造金屬槍管而成之可│     1枝│
  │    │發射子彈具有殺傷力之改造手槍1枝 │        │
  │    │（槍枝管制編號0000000000 ）     │        │
  ├──┼────────────────┼────┤
  │ 2  │紙袋                            │     1個│
  ├──┼────────────────┼────┤
  │ 3  │黑色POLO衫                      │     1件│
  ├──┼────────────────┼────┤
  │ 4  │深灰色牛仔褲                    │     1件│
  └──┴────────────────┴────┘